【裁判字號】    97,上訴,1349
【裁判日期】    971029
【裁判案由】    搶奪
【裁判全文】
臺灣高等法院高雄分院刑事判決        97年度上訴字第1349號
上  訴  人  臺灣高雄地方法院檢察署檢察官
被      告  丙○○
上列上訴人因被告搶奪案件，不服臺灣高雄地方法院96年度訴字
第3904號中華民國97年6 月24日第一審判決（起訴案號：臺灣高
雄地方法院檢察署96年度偵字第4246號），提起上訴，本院判決
如下：
    主  文
上訴駁回。
    理  由
一、公訴意旨略以：丙○○意圖為自己不法之所有，於民國（下
    同）95年12月18日上午8 時25分許, 在高雄市○○區○○街
    71巷10號前，與一名真實姓名年籍不詳之成年男子，共乘1
    輛不明車號之重機車，趁乙○○於行走時不注意之際，搶奪
    乙○○右手所持有之橘色手提包1 個（內有信用卡2 張、三
    星牌行動電話1 支、現金新臺幣（下同）8,000 元）。嗣經
    警方調閱贓物行動電話之序號（000000000000000 號）通聯
    紀錄，始循線查獲，因認被告丙○○涉犯刑法第325 條第1
    項之搶奪罪嫌等語。
二、按犯罪事實應依證據認定之，無證據不得認定犯罪事實；不
    能證明被告犯罪者，應諭知無罪之判決，刑事訴訟法第154
    條第2 項、第301 條第1 項分別定有明文。又犯罪事實之認
    定，應憑證據，如無相當之證據，或證據不足以證明，自不
    得以推測或擬制之方法，以為裁判之基礎。而認定犯罪事實
    所憑之證據，雖不以直接證據為限，間接證據亦包括在內；
    然而無論直接或間接證據，其為訴訟上之證明，須於通常一
    般之人均不致有所懷疑，而得確信其為真實之程度者，始得
    據為有罪之認定，倘其證明尚未達到此一程度，而有合理之
    懷疑存在時，事實審法院復已就其心證上理由予以闡述，敘
    明其如何無從為有罪之確信，因而為無罪之判決，尚不得任
    意指為違法。（最高法院30年上字第816 號、40年台上字第
    86號、76年台上字第4986號、92年台上字第128 號判例可資
    參照）。
三、本件公訴人認被告丙○○涉有上開搶奪犯行，無非係以被告
    丙○○於警詢及檢察官偵查時坦承持有及使用被害人乙○○
    遭搶之手機、被害人乙○○之證述及受理案件報案三聯單、
    扣押物品目錄表、贓物認領保管單、通聯調閱查詢單等資料
    為論據。訊據被告丙○○則否認有公訴人所指之搶奪犯行，
    辯稱：伊係以1,500 元之代價向一名綽號「樂仔」之甲○○
    購得該上開三星牌手機，沒有對被害人搶奪，且伊並無機車
    ，亦已40幾歲，不可能騎機車對被害人乙○○強奪，購得之
    手機是要給其母親使用等語。
四、本件檢察官、被告及其辯護人於原審法院審理時時，就本判
    決所引用審判外之言詞及書面陳述，均明示同意有證據能力
    ，於本院審理就上開言詞及書面陳述亦表示無意見，本院審
    酌該傳聞證據性取得過程並無瑕疵，且與待證事實具有關聯
    性，證明力亦無顯然過低之情事，以之作為證據係屬適當，
    依刑事訴訟法第159 條之5 第1 項之規定，認均得援為認定
    犯罪事實之證據。
五、經查：
  (一)警方於96年1 月29日上午10時20分至10時30分許，在高雄縣
    鳥松鄉○○路123 號高雄長庚紀念醫院骨科門診前查扣三星
    牌、銀色、序號為000000000000000 號之行動電話1 支，係
    被害人乙○○，於95年12月18日上午8 時25分許，在高雄市
    小港區○○里○○街71巷10號前，遭兩名未戴安全帽之男子
    騎乘機車徒手搶奪之事實，業據證人即被害人乙○○於警詢
    、偵查中證述在卷（見警卷第5-9 、偵查卷第28-29 頁），
    並有高雄市警察局小港分局受理刑事案件報案三聯單、贓物
    認領保管單各1 紙在卷足稽（見警卷第10、第17頁）。而經
    警依上開行動電話序號查詢結果，被告丙○○持有之000000
    0000號行動電話SIM 卡，曾於96年1 月10日、同年月21日插
    入乙○○被搶之上開序號為000000000000000 號之行動電話
    手機使用，亦有通聯調閱查詢單2 份附卷可佐（見警卷第20
    -22 頁），並為被告丙○○所是認。是被告丙○○所持有之
    上開三星牌、銀色、序號為000000000000000 號之手機係被
    害人乙○○遭搶奪之財物，且事後由被告持有、使用之物事
    實，應堪認定。
  (三)證人乙○○於警詢、偵訊中證稱：「我於95年12月18日上午
    8 時25分許，在高雄市○○區○○里○○街71巷10號前，遭
    兩名男子未戴安全帽，共騎一輛車牌號碼不詳、黑色之重機
    車，沿青山街71巷由南向北行駛，坐在機車後面的人用手從
    我右後方搶走我拿在右手上的橘色手提包，即右轉青山街由
    西往東方向逃逸，皮包裏有我的身分證、駕照各1 張、朋友
    之信用卡2 張、行動電話1 支、現金約8,000 元，行動電話
    是三星牌、銀色的，門號為0000000000號，我遭搶時只知道
    歹徒有兩個人，沒有看見歹徒容貌及特徵，沒有辦法指認警
    方查獲之被告是否為搶奪我的歹徒之一，遭搶之信用卡2 張
    ，遭歹徒丟棄路旁，後來由朋友林志賢領回，信用卡部分沒
    有被盜刷使用」等語（見警卷第5-9 、偵查卷第28 -29頁）
    ，無法證明其財物係遭被告丙○○搶奪，所證自不足為被告
    丙○○不利認定之依據。
  (四)被告丙○○持有門號為0000000000號之行動電話SIM 卡，曾
    於96年1 月10日、同年月21日插入被害人乙○○上開遭搶奪
    之手機中使用，固有上開通聯調閱查詢單在卷可憑，然此僅
    足證明被告丙○○確有於96年1 月10日、同年月21日，使用
    上開手機通聯之事實，尚不足以遽認被告丙○○確有下手或
    參與搶奪之事實。被告於警詢中供稱：「（警方於96年1 月
    29日10時20分，在高雄縣鳥松鄉○○路123 號高雄長庚紀念
    醫院骨科門診前，經你同意自願受搜索，當場起獲何物？）
    起獲一具三星牌手機，一具威寶牌手機」、「三星牌手機是
    約1 個月前，開車載朋友邱志成與綽號『樂仔』前往高雄車
    站還借貸款，在車上認識『樂仔』之後，隔兩天綽號『樂仔
    』打電話給我，要向我借錢2000元，我們約在高雄市○○區
    ○○路與宏平路口麥當勞速食店見面，我拿2000元借他，綽
    號『樂仔』之男子以相互不熟悉為由，拿該三星牌手機給我
    抵押」、「威寶牌手機是朋友的弟弟劉上吉於96年1 月25
    日22時許，來我現址找我借1000元，並拿該威寶手機給我做
    抵押」等語（見警卷第2-3 頁）。雖證人甲○○經本院傳拘
    無著，有拘提報告在卷可憑。惟證人劉顏武於本院審理時證
    稱：「（你以前的名字是否叫劉上吉？）是的」、「（是否
    認識在庭被告？）認識，是我哥哥劉上安帶我去被告的家與
    被告認識，時間已經1 、2 年」、「（你是否拿威寶牌的手
    機向被告抵押借1000元？）有」、「（威寶牌的手機是何人
    所有？）我朋友『阿成』所有，那時『阿成』欠錢敷腳，叫
    我去幫他借錢，該手機是『阿成』交付給我的」等語（見本
    院上訴卷第22頁）。核與被告於警詢中辯稱其中一支威寶牌
    的手機係取自劉上吉之情形相符。再者，證人邱志成於檢察
    官偵查中證稱：「（是否與蔡某於95年12月間至高雄車站？
    好像有，但不知道確定日期，因我時常與蔡某在一起」、「
    （是否認識綽號『樂仔』？）認識，不知道他的姓名，可能
    是住在小港附近」、「李某與我較熟，是我介紹他們認識」
    、「（『樂仔』曾向蔡某借錢？）我曾聽蔡某說過，但金額
    不知道」、「我事後聽蔡某說是『樂仔』拿機抵押」等語（
    見偵查卷第55-56 頁），而甲○○確住在高雄市小港區，亦
    有內政部個人基本資料查詢結果在卷可憑（見本院上訴卷第
    58頁），是被告於警詢中所辯似尚非全然子虛。
  (五)被告於警詢及檢察官偵查中辯稱：「我是在1 個月前，開車
    載朋友邱志成與綽號『樂仔』前往高雄車站還借款，在車上
    邱志成介紹我與該名綽號『樂仔』之男子認識」等語；於原
    審審理時辯稱：我沒有與『樂仔』、邱志成開車去車站，『
    樂仔』是邱志成介紹認識的」等語，就認識『樂仔』之地點
    、過程，供述前後雖不一致；於原審法院審理時供稱照片上
    之人與「樂仔」之男子不像等語，核與其於警、偵訊時明確
    指述警方調閱之「甲○○」刑事檔案照片上之人即名綽號『
    樂仔』之男子等語，亦先後不一致，惟就上開證人所證及被
    告所述，被告與甲○○見面不過2 次，則事後於原審法院再
    憑警方所提供之照片為指認，自難免因時間之經過而模糊，
    自難據此而認其於警、偵訊之指認為不實。再者，證人邱志
    成於偵查中具結證稱：印象中好像沒有與被告、『樂仔』開
    車一起去高雄車站，核與被告所辯前往高雄車站還借款而認
    識『樂仔』等情固不相符，惟其亦證稱：好像有與被告前往
    高雄車站，只是因為其常與被告在一起，所以無法確定經過
    之日期，且其確有介紹『樂仔』與被告認識，自難以其所證
    與被告所陳介紹之經過有些微之不符，即認被告所辯完全不
    可採，何況，且縱被告所辯取得手機之經過、支付之金額先
    後有些不一致，亦不得以此反證其涉有本件搶奪犯行。綜上
    所述，檢察官所舉前開證據，尚不足使本院達於通常一般之
    人均不致有所懷疑，而得確信其為真實之程度，致使無從形
    成有罪之確信，則依罪證有疑利於被告之證據法則，即不得
    遽為不利被告之認定。此外，復查無其他積極證據足資認定
    被告確有檢察官所指之搶奪犯行，揆諸前開判例說明，被告
    犯行即屬不能證明，自應為被告無罪之諭知。
六、原審因認被告丙○○被訴搶奪罪嫌不能證明，而為被告無罪
    之判決，經核與法並無不合；檢察官上訴意旨雖以：(一)被告
    對於其如何認識『樂仔』之地點、過程及『樂仔』交付手機
    之原因、「樂仔」之真實身分各節，其供述前後矛盾不一，
    已有可疑。況且，被告均無『樂仔』之聯絡方式，足徵被告
    與『樂仔』並不熟識，豈有可能輕易借款給『樂仔』，且又
    收受來路不明之手機，實與常情不符，本件是否確有『樂仔
    』其人？『樂仔』是否有交付上開手機給被告？均非無疑，
    是被告所辯顯係卸責之詞。(二)證人乙○○遭人搶奪手提包時
    ，固未看見歹徒容貌及特徵，而無法指認被告，惟被害人遭
    搶之手提包內有手機1 支（序號000000000000000 號），被
    告曾其申辦之行動電話0000000000號SIM 卡插入上開手機撥
    打使用，嗣於警方循線查獲被告時，並在被告身上扣得上開
    手機1 支，顯見被告確有參與本件搶奪案等語，指摘原判決
    不當。惟按認定犯罪事實應依證據，故被告否認犯罪事實所
    持之辯解縱屬不成立，仍非有積極證據足以證明其犯罪行為
    ，不能遽為有罪之認定，亦即積極證據不足以證明犯罪事實
    時，被告之抗辯或反證縱屬虛偽，仍不能以此資為積極證據
    應予採信之理由，此有最高法院30年上字第482 號、1831號
    判例可資參照）。是縱本件被告上開所辯不實在，而僅憑被
    告持有被害人遭搶之行動電話亦足以證明係其搶奪而來，除
    此之外，卷內亦無其他積極之證據足以證明被告有公訴人所
    指搶奪犯行，從而檢察官執上開事由，指摘原判決不當，為
    無理由，應予駁回。
據上論斷，應依刑事訴訟法第368 條，判決如主文。
本案經檢察官李門騫到庭執行職務。
中    華    民    國    97    年    10    月    29    日
                  刑事第四庭    審判長法  官  蕭權閔
                                      法  官  陳吉雄
                                      法  官  李嘉興
以上正本證明與原本無異。
如不服本判決應於收受本判決後10日內向本院提出上訴書狀，其
未敘述上訴理由者，並得於提起上訴後10日內向本院補提理由書
狀（均須按他造當事人之人數附繕本）「切勿逕送上級法院」。
中    華    民    國    97    年    10    月    29    日
                                      書記官  郭榮芳


司法院資訊處製作；財團法人民間司法改革基金會備份。
